【裁判字號】    89,交易,413
【裁判日期】    900313
【裁判案由】    過失傷害
【裁判全文】
臺灣板橋地方法院刑事判決                        八十九年度交易字第四一三號
    公  訴  人  臺灣板橋地方法院檢察署檢察官
    被      告  乙○○
右列被告因過失傷害案件，經檢察官提起公訴（八十九年度偵字第一二三五五號），
本院判決如左：
    主  文
乙○○從事業務之人，因業務上之過失傷害人，處有期徒刑參月，如易科罰金，以參
佰元折算壹日。緩刑貳年。
    事  實
一、乙○○係營業小客車司機，係從事以駕駛為業務之人，於民國（下同）八十九年
    五月七日十九時三十分許，駕駛車牌號碼八Ｎ─五四一號（起訴書誤繕為八Ｎ─
    五五四一號）營業小客車，沿臺北縣中和市○○路由中和往板橋方向行駛，途經
    台北縣板橋市○○路與區運路之設有號誌之交岔路口時，原應注意汽車駕駛人駕
    駛汽車應遵守道路交通號誌之指示；在市區道路行車時速不得超過四十公里；及
    駕駛人應注意車前狀況，並隨時採取必要之安全措施，而依當時天候晴朗、夜間
    有照明、市區道路、快慢車道舖裝柏油、路面乾燥無缺陷、無障礙物、視距良好
    、行車管制號誌動作正常、設有寬式交通島、多快車道間附車道線標記、附快慢
    車道分隔線、有適當標誌等情況，並無不能注意之情形，竟疏於注意遵守前開規
    定，尚未進入前開交岔路口前，明知其行駛方向之交通號誌已由綠燈轉變成黃燈
    ，猶未減速準備停止，反而以時速約五十五至六十公里速度行駛，而於進入前開
    交岔路口時已轉換為紅燈，乙○○仍闖越紅燈行駛，該時適有甲○○騎乘車號Ｏ
    ＹＩ─Ｏ八七號重型機車沿板橋市○○○路往區運路方向行駛，原本停於該交岔
    路口等候紅燈轉換為綠燈，因見民族路方向之號誌已由綠燈轉換成黃燈，亦貿然
    闖越紅燈提前駛入前開交岔路口，乙○○所駕營業小客車前車頭部位因而撞擊甲
    ○○所騎乘機車之右側車身，致甲○○人車倒地，甲○○因而左側肩關節脫臼合
    併肱骨頭大結節骨折之傷害。位於前開交岔路口旁之台北縣警察局門口警衛聞撞
    擊聲後通報轄區警員到場處理，經有偵查權限之轄區警員嗣後到場處理而尚不知
    何人為犯罪人之前，乙○○當場向有偵查犯罪權限之警員承認肇事，而自首犯罪
    。
二、案經乙○○自首及被害人甲○○訴由臺北縣警察局海山分局報請台灣板橋地方法
    院檢察署檢察官偵查起訴。
    理  由
一、訊據被告乙○○固坦承駕駛營業小客車，於右揭時、地與甲○○機車發生車禍，
    致甲○○受傷之事實不諱，惟矢口否認有何業務過失犯行，辯稱：本件車禍係因
    被害人甲○○騎乘機車闖紅燈，伊行駛時有注意到號誌，且行駛過程中伊有遵守
    交通規則云云。然查：右揭事實，（一）業據告訴人甲○○指訴在卷，其於警訊
    時指稱：「我是從板橋市○○○路要越過十字路口往區運路時，就在十字路口中
    與乙○○所駕駛八Ｎ─五四一號營業小客車發生擦撞，我當時．．．剛起步第一
    輛車，當時時速約二十幾公里左右，要通過路口時，右邊發現一輛營業小客車闖
    紅燈並加速時，我發現要閃避就來不及，就被撞倒在地，我被撞時就倒地受傷，
    不知情況，後就被送到中興醫院就診，醫生診斷說左肩骨脫臼並開刀，當時未飲
    酒，有駕照」等語（見警察局移送卷第三頁反面）。（二）且告訴人確因遭被告
    所駕車輛撞擊而受有上開傷勢，復有其所提出之診斷證明書一份在卷足憑。（三
    ）被告乙○○亦於警訊時供稱：「我當時是由中和往板橋方向行駛，由民族路通
    過區運路及館前東路口時，在民族路五十七號前十字路口中發生擦撞，我當時只
    注意紅綠燈，未注意時速多少，我當時抬頭看綠燈變黃燈時，對方重機車ＯＹＩ
    ─Ｏ八七號車已在我前面，來不及煞車，因對方甲○○闖紅燈才可能造成車禍，
    後我來不及煞車，對方時速太快。因我看到對方甲○○闖紅燈來不及煞車，撞到
    對方右側邊全部，致對方重機車台變形及對方左側關節脫臼，我本身車輛擋風玻
    璃破裂，引擎蓋、保險桿損壞」等語（見警方移送卷第一頁反面），顯見被告在
    尚未進入前開路口之前，號誌即已由綠燈變換成黃燈，仍不準備停止等候紅燈，
    卻加速行駛。（四）依據道路交通事故調查報告表之現場圖所示，被告車輛之煞
    車痕跡，長度分別為十七點三公尺及十七點七公尺，對照「一般公路汽車煞車距
    離、行車速度對照表」結果，被告當時煞車前之行車時速應是在時速每小時五十
    五公里至六十公里之間，而依據道路交通安全規則第九十三條第一項第一款規定
    ，在市區道路行車時速不得超過四十公里，被告顯有超速行駛之情形。（五）復
    有現場照片及車損照片共六張在卷足徵。（六）按汽車駕駛人駕駛汽車應遵守道
    路交通號誌之指示；汽車行駛時，駕駛人應注意車前狀況，並隨時採取必要之安
    全措施，道路交通安全規則第九十條前段、第九十四第三項分別定有明文。又道
    路交通標誌、標線、號誌設置規則第二百零六條第四款規定：「圓形黃燈用以警
    告車輛駕駛人及行人，表示紅色燈號即將顯示，屆時將失去通行路權」，該設置
    規則第二百三十一條復有規定行車速限在每小時五十公里以下路段，行車管制號
    誌之黃色燈號時間為三秒。本件被告乙○○於警訊時自承於尚未進入路口前即已
    見綠燈變換為黃燈，而依據其車之煞車痕長度長達十七點三公尺及十七點七公尺
    ，往前推算乙○○所駕車輛之車速反應距離，足見被告乙○○於進入通過上開交
    岔路口時係闖紅燈行駛。同理，依照被告乙○○車輛到撞擊時之距離、時間研判
    ，告訴人甲○○所行駛之距離、時間，再參照燈號運作之時程，甲○○亦係闖紅
    燈提前駛入上開路口。此外，台北縣行車事故鑑定委員會亦同此認定，有該會九
    十年二月九日北鑑字第九０００八三號函一份附於本院審理卷內可稽。是本件車
    禍係因告訴人甲○○騎乘機車闖紅燈提前進入該交岔路口後，被告乙○○於尚未
    駛入該路口之際，見其行駛方向之號誌已由綠燈變為黃燈，竟不準備於路口停止
    線前停止，猶加速超越速限行駛，而於通過停止線駛入該路口時亦為闖紅燈行駛
    ，且未注意車前狀況，採取必要之安全措施，致撞擊亦闖紅燈提前進入路口之甲
    ○○所騎機車，導致甲○○倒地受傷，是告訴人甲○○闖越紅燈及被告乙○○闖
    越紅燈、超速行駛、未注意車前狀況採取必要安全措施，均同為本件交通事故之
    肇事原因。被告有過失甚明，其辯稱有遵守照指示及交通安全規則行駛云云，純
    為事後卸責之詞，無足採信。被害人甲○○雖於本件交通事故中亦同有過失，然
    告訴人之過失仍無解免於被告之過失，附此敘明。（七）且告訴人所受傷害間與
    被告之過失行為間，有相當因果關係。本件事證已明，被告過失傷害犯行洵堪認
    定。
二、核被告乙○○所為，係犯刑法第二百八十四條第二項前段業務過失傷害罪。查被
    告於有偵查權限之警員尚不知何人為犯罪人之前，即向警員坦承犯罪，表示願受
    裁判之意，此有台北縣警察局海山分局八十九年九月十三日函所檢送之自首調查
    表一份附卷足憑，應依刑法第六十二條前段規定，減輕其刑。爰審酌被告並無前
    科、素行尚佳，其於本件交通事故之過失程度與情節、對告訴人所生損害、犯後
    態度，及告訴人亦與有過失等一切情狀，量處如主文所示之刑，並諭知易科罰金
    之折算標準。查被告行為（犯罪）後，刑法第四十一條業於九十年一月十日修正
    公布施行，於同年一月十二日生效，該法第四十一條第一項前段將得易科罰金之
    範圍由「犯最重本刑為三年以下有期徒刑以下之刑之罪」修正擴大為「犯最重本
    刑為五年以下有期徒刑以下之刑之罪」，更有利於被告，應依刑法第二條第一項
    前段之規定，適用裁判時之法律即刑法第四十一條第一項前段。末以，被告未曾
    受有期徒刑以上刑之宣告，有台灣高等法院檢察署刑案紀錄簡覆表及台灣高等法
    院被告全國前案紀錄表各一份可考，其因一時過失，而罹刑章，且被告原本於本
    件事故發生未久後，即已與告訴人甲○○以三萬元金額達成民事和解，嗣因告訴
    人反悔，要求被告賠償更高金額而提出本件告訴，此由被告與告訴人於警訊時陳
    明，被告雖其後未能再與告訴人達成民事和解，惟被告已向保險公司請求理賠而
    將保險金給付予告訴人，已由告訴人於本院陳明（見本院九十年二月二十七日審
    理筆錄），且被告係自首犯罪，而其歷經此次偵審程序併科刑判決後，當已知所
    警惕，信無再犯之虞，復為避免短期自由刑之流弊，是本院認對被告前開宣告之
    刑，以暫不執行為適當，爰併宣告緩刑二年，用啟自新。
據上論斷，應依刑事訴訟法第二百九十九條第一項前段，刑法第二百八十四條第二項
前段、第二條第一項前段、第六十二條前段、第七十四條第一款、修正後第四十一條
第一項前段，罰金罰鍰提高標準條例第一條前段、第二條，判決如主文。
本案經檢察官賴惠慈到庭執行職務
中      華      民      國    九十      年      三      月     十三     日
                                      臺灣板橋地方法院交通法庭
                                          法  官  陳  翠  琪
右正本證明與原本無異。
如不服本判決，應於判決送達後十日內，向本院提出上訴狀。
                                          書記官  曹  秋  冬
中      華      民      國    九十      年      三      月     十六     日
附錄本案論罪科刑法條全文
中華民國刑法第二百八十四條
（過失傷害罪）
因過失傷害人者，處六月以下有期徒刑、拘役或五百元以下罰金，致重傷者，處一年
以下有期徒刑、拘役或五百元以下罰金。
從事業務之人，因業務上之過失傷害人者，處一年以下有期徒刑、拘役或一千元以下
罰金，致重傷者，處三年以下有期徒刑、拘役或二千元以下罰金。


司法院資訊處製作；財團法人民間司法改革基金會備份。
